【裁判字號】    98,訴,348
【裁判日期】    980824
【裁判案由】    損害賠償
【裁判全文】
臺灣臺中地方法院民事判決  98年度訴字第348號
原      告  甲○○
                        3
訴訟代理人  乙○○
被      告  丙○○
上列當事人間請求損害賠償事件，本院於98年8月3日言詞辯論
終結，判決如下：
    主    文
被告應給付原告新台幣陸萬仟伍佰元及自民國九十八年二月十
二日日起至清償日止，按週年利率百分之五計算之利息。
原告其餘之訴駁回。
訴訟費用由被告負擔十分之一，餘由原告負擔。。
本判決原告勝訴部分得假執行。但被告如以新台幣陸萬仟伍佰
元為原告供擔保後，得免為假執行。
原告其餘假執行之聲請駁回。
    事 實 及 理 由
壹、原告起訴主張：被告於民國（下同）96年2月20日晚上10時
    許，在台中縣烏日鄉○○路○段黥世界加油站旁，持鐵製甩
    棍毆打原告，致原告受有頭部外傷併腦震盪、頭皮撕裂傷、
    胸部挫傷、背部挫傷、左手腕、左上臂、左小腿多處挫傷併
    瘀血之傷害，並對原告施以恐嚇，業經本院96年度訴字第
    2369號刑事判決有罪。原告因遭被告毆打受有上開傷害，致
    有10個月不能正常工作，以每月最低工資新台幣（下同）2
    萬元計算，共損失工作收入20萬元之財產損害。又原告因受
    傷致身體痛楚，且因腦震盪而有長期頭痛之後遺症，被告應
    賠償精神慰撫金50萬元，以作為非財產損害之補償，爰依侵
    權行為之法律關係訴請被告賠償上開損害等語。並聲明：(一)
    被告應給付原告70萬元，及自起訴狀繕本送達翌日起至清償
    日止按年息5%計算之利息。(二)原告願供擔保，請准宣告假執
    行。
貳、被告則以：依原告提出之診斷證明書所示，無法證明原告因
    本件傷害致10個月無法工作，事實上原告原擔任防漏工程行
    之工人，因該工程行老闆知悉被告與原告之妻通姦等犯行後
    ，將原告開除，原告始因而失業，並非因本件傷害而無法工
    作。又依原告主張其因本件傷害而有腦震盪後遺症部分，乃
    以其於前案即本院96年度沙簡字第795號提出之診斷證明書
    為據，惟該診斷證明書原告於96年12月12日就診當日開立，
    距前次就診紀錄之96年2月26日長達10個月之久，如原告確
    有腦震盪後遺症，豈有10個月未就診之理？足見原告此部分
    主張並非事實。再依原告受傷之情狀，原告請求之精神慰撫
    金亦過高。另被告之所以毆打原告，係因得知原告與被告之
    配偶多次相姦，破壞被告家庭，氣憤難平一時失去理智之行
    為，原告之行為為被告本件傷害行為之起因，依過失相抵原
    則，應減輕或免除被告之賠償責任等語，資為抗辯。並聲明
    ：(一)原告之訴及假執行之聲請均駁回。(二)如受不利判決，願
    供擔保免為假執行。
參、兩造經法院整理並簡化爭點，其結果如下：
  一、兩造不爭執之事項：
    (一)被告於96年2月20日晚上10時許，在台中縣烏日鄉○○路
      ○段鯨世界加油站旁，持鐵製甩棍毆打原告，致原告受有
      頭部外傷併腦震盪、頭皮撕裂傷、胸部挫傷、背部挫傷、
      左手腕、左上臂、左小腿多處挫傷並瘀血之傷害。
    (二)被告毆打原告之起因，是因原告與被告之妻發生婚外情。
    (三)原告為國中畢業，為從事抓漏之工人，每日工資1,500元
      ，按實際工作日數計酬，每月工資收入不固定，無財產。
    (四)被告高職肄業，現為送貨司機，月收入約30,000元左右，
      無財產。
  二、兩造爭執之事項：原告請求賠償之金額有無理由？
肆、法院之判斷：
  一、原告主張被告於96年2月20日晚上10時許，在台中縣烏日
      鄉○○路○段鯨世界加油站旁，持鐵製甩棍毆打原告，致
      原告受有頭部外傷併腦震盪、頭皮撕裂傷、胸部挫傷、背
      部挫傷、左手腕、左上臂、左小腿多處挫傷並瘀血等傷害
      ，及被告抗辯被告毆打原告之起因，是因原告與被告之妻
      發生婚外情並有多次相姦行為等事實，為兩造所不爭執，
      且有診斷證明書附卷可稽，並經調閱本院96年度訴字第
      2369 號妨害自由刑事案件全卷（含本院96年度訴字3371
      號妨害家庭卷及臺灣臺中地方法院檢察署96年調偵字第
      256、257 號卷，96年度偵字第14822號卷、96年度偵字第
      6504號卷、96年度偵字第8862號卷、臺灣高等法院臺中分
      院97年度上訴字第51號卷）查核無訛，自均堪信為真正。
  二、按因故意或過失，不法侵害他人之權利者，負損害賠償責
      任。又不法侵害他人之身體、健康、名譽、自由、信用、
      隱私、貞操，或不法侵害其他人格法益而情節重大者，被
      害人雖非財產上之損害，亦得請求賠償相當之金額。民法
      第184條第1項前段、第195條第1項前段分別定有明文。被
      告既以毆打方式不法侵害原告之身體，並致原告受有前述
      頭部外傷等傷害，則被告之侵害行為與原告所受損害間有
      相當因果關係，亦堪認定，則原告依上開規定，訴請被告
      賠償損害，即屬有據。茲就原告請求賠償之數額，是否應
      予准許，分述如下：
    (一)減少工作收入部分：
      原告主張因本件傷害致10個月無法工作，而受有減少工作
      收入20萬元之損害。被告則抗辯原告無法工作係因遭解雇
      所致，並非因本件傷害所致。經查，原告因遭被告毆打，
      而受有前述頭部外傷等傷害，因而住院二日觀察及治療，
      於原告出院時狀況穩定、稍有頭痛眩暈現象，出院後宜休
      養一周等情，有中山醫學大學附設醫院（下稱中山醫院）
      98 年6月24日中山醫九八川桓字第0980005403號函附卷可
      稽，原告雖主張其無法工作之期間長達10個月，然依中山
      醫院前揭函示，原告於出院後休養一周應已足夠，參照前
      揭函所載，原告於96年2月26日、同年月28日至中山醫院
      就醫後，迄至96年12月12日方再至該院就醫，期間相距達
      10個月之久，如原告有因本件傷害致無法工作之情事，理
      應持續就醫治療，焉有長達10個月未就醫之理？而原告復
      未能舉證證明其確實有因傷致長達10個月無法工作之事實
      ，則原告主張因本件傷害致10個月無法工作，洵難採信。
      又原告原為從事抓漏之工人，每日工資1,500元，為兩造
      不爭執之事實，已如前述，以原告擔任抓漏工人所從事之
      勞力工作內容觀之，其於住院及出院後休養期間自無法從
      事工作，則原告因本件傷害無法工作之期間為9日（住院2
      日、出院後休養一周即7日），而原告每日工資為1,500元
      ，為兩造不爭執之事實，自應以其每日工資為計算減少收
      入之基準。從而，原告因本件傷害所受減少工作收入之損
      害額即為13,500元（計算式：1,500元9日＝13,500元）
      。
    (二)精神慰撫金部分：
      原告主張因被告之傷害行為導致身體受傷，身心痛苦，故
      請求被告賠償精神慰撫金50萬元。被告則以原告請求之精
      神慰撫金過高等語，資為抗辯。經查，原告因被告之傷害
      行為而致身體受傷，原告因被告之傷害行為而承受身心痛
      苦，自得請求給付精神慰撫金。本院斟酌原告因被告之傷
      害行為，而受有頭部外傷併腦震盪、頭皮撕裂傷、胸部挫
      傷、背部挫傷、左手腕、左上臂、左小腿多處挫傷併瘀血
      等傷害，受傷後住院2日觀察及藥物治療，所受傷害非重
      ，及被告係因得知原告與被告之妻發生婚外情並有多次相
      姦行為，一時氣憤難平，致有此失控之傷害行為，並原告
      國中畢業，為從事抓漏之工人，每日工資1,50 0元，按實
      際工作日數計酬，每月工資收入不固定，名下無財產；而
      被告則為高職肄業，現為送貨司機，月收入約30,000元左
      右，名下亦無財產，為兩造所陳明，並有兩造之稅務電子
      閘門財產調件明細表附卷可參，足見兩造之經濟狀況相當
      、且均非優渥。因此，本院斟酌前述兩造之身分地位、教
      育程度、經濟能力、被告加害原因及情形並原告痛苦之程
      度等情狀，認原告請求精神尉撫金50萬元，尚屬過高，應
      核減為5萬元為相當，逾此數額之請求，為無理由。
    (三)合計原告上開損害額為63,500元。
  三、至被告以其之所以有本件傷害行為，係因頓時得知原告與
      被告之配偶多次相姦，情緒難以控制下，故而傷害原告，
      原告之行為為本件損害發生之主要原因，抗辯應依民法第
      217條第1項過失相抵之規定，減輕或免除被告之賠償責任
      。惟查，原告與被告之配偶相姦，固屬破壞被告家庭之不
      法行為，然其所侵害者乃屬被告之人格法益，並非原告所
      受前開傷害之原因，原告所受本件傷害係因被告毆打原告
      之不法行為所致，亦即原告與被告配偶之相姦行為，並非
      原告因身體受傷所受損害之共同原因，要無民法第217條
      過失相抵原則之適用，被告前開所辯，委不足採。
  四、基上所述，原告依侵權行為之法律關係，訴請被告賠償
      63,500元，及自98年2月12日（即起訴狀繕本送達翌日）
      起至清償日止，按年息5％計算之利息，為有理由，應予
      准許。逾上開範圍之請求，則無理由，不應准許。
  五、按所命給付之金額或價額未逾50萬元之判決，法院應依職
      權宣告假執行，為民事訴訟法第389條第1項第5款所明定
      。兩造均陳明願供擔保，分別聲請為假執行或免為假執行
      之宣告，因本件命被告應連帶給付之金額未逾50萬元，爰
      依上開規定，就原告勝訴部分依職權宣告假執行，並酌定
      相當之擔保金額，為准被告免為假執行之宣告。至原告其
      餘假執行之聲請，因訴之駁回而失所附麗，應併予駁回，
      附此敘明。
陸、結論：本件原告之訴為一部有理由、一部無理由，依民事訴
    訟法第79條、第389條第1項第5款、第392條，判決如主文。
中    華    民    國    98    年    8     月    24    日
                  民事第四庭    法  官  呂麗玉
正本係照原本作成。
如對本判決上訴，須於判決送達後20日內向本院提出上訴狀。
中    華    民    國    98    年    8     月    24    日
                                書記官


司法院資訊處製作；財團法人民間司法改革基金會備份。
